【裁判字號】    95,台上,2421
【裁判日期】    950504
【裁判案由】    公共危險等罪
【裁判全文】
最高法院刑事判決            九十五年度台上字第二四二一號
    上  訴  人  台灣高等法院台中分院檢察署檢察官
    被      告  甲○○
                        9樓之.
上列上訴人因被告公共危險等罪案件，不服台灣高等法院台中分
院中華民國九十二年七月三十日第二審判決（九十二年度交上訴
字第一一號，起訴案號：台灣台中地方法院檢察署九十一年度偵
字第一七四八二號），提起上訴，本院判決如下：
    主  文
原判決關於過失致人於死及駕駛動力交通工具肇事，致人受傷而
逃逸部分撤銷，發回台灣高等法院台中分院。
    理  由
本件原判決認定：被告甲○○於民國九十一年九月四日凌晨二時
許，與友人在台中市○○路、民生路口夜市共飲用高梁酒半瓶，
應注意汽車駕駛人飲酒後其吐氣所含酒精成分，超過每公升○．
二五毫克以上者，不得駕車，而其酒後已達不能安全駕駛動力交
通工具之程度，竟仍於同日凌晨三時許，貿然駕駛５Ｔ—○○五
一號自小客車，沿台中市○○路由公園路往中正路方向行駛（被
告服用酒類，不能安全駕駛動力交通工具而駕駛部分，業經原審
判處罪刑確定）；又被告駕駛汽車，應注意車前狀況，並隨時採
取必要之安全措施，依當時情形，亦無不能注意之情事，竟於酒
意之下，疏未注意，於行經中華路、篤行路交岔路口時，先擦撞
及路人林勝南之左手，使其手肘擦傷（未據告訴），繼而撞及前
方何曉芸（七十二年九月二十四日生）騎乘之ＴＦＲ—四九二號
機車，何女因而倒地昏迷，受有頭部外傷併蜘蛛膜下腔出血及腦
腫脹、顏面骨骨折、顏面及舌裂傷等傷害。被告明知駕駛動力交
通工具肇事致何曉芸受傷，竟不下車救助傷患，另行起意逕自加
速逃離車禍現場，於同日凌晨三時三分許，在中華路、中山路口
，撞及傅化宇駕駛之７Ｐ—四九三號營業小客車後保險桿，再逃
逸至中華路、四維路口，撞及陳重佑所有停放路旁之ＰＥ—一四
四九號自小客車始停止。旋為緊追在後之傅化宇發現報警，於同
日凌晨三時十五分許為警查獲，經送醫抽血驗出其血液中酒精濃
度達每公升二四九．四毫克（換算為呼氣中酒精濃度達每公升一
．一八七毫克）；何曉芸經送醫後因傷重延至同月十日不治死亡
等情。因而撤銷第一審之科刑判決，改判仍論處被告以（因）過
失致人於死罪刑、駕駛動力交通工具肇事，致人受傷而逃逸罪刑
（分別處有期徒刑陸月、柒月，並與已確定之服用酒類，不能安
全駕駛動力交通工具而駕駛罪所處之有期徒刑肆月，定應執行有
期徒刑壹年參月，緩刑肆年），固非無見。
惟查：（一）按刑法第二百九十四條第二項之遺棄因而致人於死
（重傷）罪，係就同條第一項之遺棄行為而致生死亡或重傷之加
重結果為處罰，為該遺棄罪之加重結果犯規定，是在駕駛動力交
通工具肇事致人受傷，使陷於無自救能力而逃逸之情形，倘被害
人因其逃逸，致發生客觀上能預見而不預見之重傷或死亡之加重
結果者，自應對行為人之肇事逃逸行為，論以該遺棄之加重結果
犯罪責，而非同法第一百八十五條之四肇事致人受傷逃逸罪所可
取代。依原判決認定之事實，被告於九十一年九月四日凌晨三時
許肇事後，被害人何曉芸似受傷尚未死亡，嗣經送醫急救後，因
傷重延至同月十日不治死亡；即檢察官起訴書亦載敘被告係過失
傷害。則被告於駕駛動力交通工具肇事致何曉芸受傷，使陷於無
自救能力而逃逸之情形，倘被害人因其逃逸，致發生客觀上能預
見而不預見之重傷或死亡之加重結果者，自應對行為人之肇事逃
逸行為，論以該遺棄之加重結果犯罪責。究竟何曉芸是否因被告
之肇事，而陷於無自救力？其死亡是否因被告之逃逸行為，致發
生客觀上能預見而不預見之死亡之加重結果？二者是否有相當因
果關係？此與認定被告之刑責攸關。原判決未經詳查，遽依刑法
第一百八十五條之四之規定，論處被告罪刑，自有適用法則不當
及調查未盡之違誤。（二）審理事實之法院對於案內一切證據，
除認為不必要者外，均應詳為調查，然後基於調查所得之心證，
以為判斷之基礎，故證據雖已調查，而尚有其他部分並未調查，
仍難遽為被告有利或不利之認定；又證據雖已調查，而其內容尚
未明瞭者，即與未經調查無異，如遽行判決，仍屬應於審判期日
調查之證據未予調查。原判決係以被告駕駛車輛時並非泥醉而不
醒人事，且自認意識清楚，復查無其他積極證據可資證明被告有
使自己達於泥醉狀態後駕車殺人之不確定故意，尚難繩以殺人罪
責等由（見原判決第六頁第十四至十六行），為論處被告過失致
人於死罪責之理由。然依原判決認定，被告肇事後所測得血液中
酒精濃度，換算為呼氣中酒精濃度達每公升一．一八七毫克，已
超逾「駕駛人於呼氣中酒精濃度達每公升○．五五毫克以上，血
液濃度達百分之○．一一以上者，肇事率為一般正常人之十倍，
應認為已達不能安全駕駛」之標準甚多；且被告於被查獲乃至警
詢時之精神狀態，多有語無倫次、含糊不清、意識模糊、注意力
無法集中、呆滯木僵、多話、大笑、泥醉等情形；證人即何曉芸
之父乙○○於警詢時陳稱被告當時神智不清、胡言亂語；證人王
惠玲於原審亦證稱伊係於當日凌晨三點多到達警局，當時被告尚
未酒醒，完全認不出伊，警員於七、八點開始作筆錄時，被告仍
然趴著等語。係認被告於查獲時有胡言亂語之酒醉狀態，與原判
決前此所認被告駕駛車輛時並非泥醉，且意識清楚，似不無齟齬
矛盾之處。且告訴人乙○○指稱被告事先投保「酗酒險」，顯有
酒醉故意犯罪行為（見原審卷第一一六頁），是否屬實，與被告
是否自恃有「酗酒險」而敢於恣意酒醉駕車，不無關係。凡此事
項仍未完全明瞭，且攸關認定被告究係過失致人於死，抑故意殺
人或有不確定殺人之故意，原審未詳細調查、說明，遽行判決，
難謂無應於審判期日調查之證據未予調查及理由不備之違誤。檢
察官上訴意旨指摘原判決不當，非全無理由，應認原判決關於過
失致人於死及駕駛動力交通工具肇事，致人受傷而逃逸部分，有
撤銷發回更審之原因。至原判決理由五不另為無罪部分，因公訴
意旨認與肇事逃逸論罪部分為單純一罪，基於審判不可分，應併
予發回。
據上論結，應依刑事訴訟法第三百九十七條、第四百零一條，判
決如主文。
中    華    民    國  九十五  年    五    月    四    日
                      最高法院刑事第七庭
                          審判長法官  呂  潮  澤
                                法官  吳  昆  仁
                                法官  孫  增  同
                                法官  趙  文  淵
                                法官  吳      燦
      本件正本證明與原本無異
                                      書  記  官
中    華    民    國  九十五  年    五    月    九    日
                                                      Ｊ


司法院資訊處製作；財團法人民間司法改革基金會備份。
